最高法院刑事判決　　　　　　　　　　　　　　　九十一年度台上字第四四六八號
　　上　訴　人　甲○○
　　　　　　　　乙○○
右上訴人等因妨害自由案件，不服台灣高等法院高雄分院中華民國九十一年五月二十
二日第二審判決（九十一年度上訴字第三九六號，起訴案號：台灣高雄地方法院檢察
署八十九年度偵字第二五０九號），提起上訴，本院判決如左：
    主  文
上訴駁回。
    理  由
按刑事訴訟法第三百七十七條規定，上訴於第三審法院，非以判決違背法令為理由，
不得為之。是提起第三審上訴，應以原判決違背法令為理由，係屬法定要件。如果上
訴理由狀並未依據卷內訴訟資料，具體指摘原判決不適用何種法則或如何適用不當，
或所指摘原判決違法情事，顯與法律規定得為第三審上訴理由之違法情形，不相適合
時，均應認其上訴為違背法律上之程式，予以駁回。本件原判決維持第一審論處上訴
人甲○○、乙○○妨害自由罪刑之判決，駁回其等在第二審之上訴。已詳認定犯罪
事實之依據及憑以認定之理由，並對上訴人等否認為犯罪之辯詞，如何不足採信，均
已依據卷內資料予以指駁及說明，從形式上觀察，原判決並無違背法令情形。按事實
之認定及證據之取捨，乃屬事實審法院之職權，證人等所為供述及合法調查所得之證
據，何者為可採，事實審法院本得參酌其他相關證據為自由之判斷，苟無違反經驗法
則或論理法則，自難指為違法。原判決依憑共同被告吳邦銘、上訴人甲○○於警訊中
之供述，與被害人何鳳欽（下稱何女）於警訊、偵查中及吳玉琴（下稱吳女）於警訊
中之指訴相符，並查扣手銬一付，及其他調查證據取捨之結果（見原判決理由一），
認定上訴人等確有本件妨害自由犯行，摒棄不採上訴人等所為有利之辯詞，經核其證
據之取捨及證明力之判斷於法均無不合。上訴意旨謂其等只是幫吳振隆找何女，並未
將被害人上手銬及限制其行動自由，且證人吳振隆之證詞反覆等語，係就原判決理由
一已詳為論斷與說明之事項，再事爭執，殊非適法之第三審上訴理由。次按刑事訴訟
法第三百七十九條第十款所謂應於審判期日調查之證據，必須該證據確與待證事實有
重要關係，就其案情委有調查之必要者而言。本件事證已臻明確，原審未就尋獲何女
之處是否為吳女之住處為無益之調查，自不得指為調查未盡。另按何女與吳振隆是否
為假結婚、何女來台目的是否只為賺錢等事項，如非犯罪之構成要素，而與犯罪同一
性無關者，原審未就其等詳為調查及說明，既於判決本旨無所影響，仍不能指為違法
。再者現行刑法關於正犯係以其主觀之犯意及客觀之犯行為標準，凡以自己犯罪之意
思而參與犯罪，無論其所參與者是否犯罪構成要件之行為，皆為正犯，其以幫助他人
犯罪之意思而參與犯罪，其所參與者，茍係犯罪構成要件之行為，亦為正犯。上訴人
乙○○既於警訊、偵查、原審審理中坦言係其帶同案被告吳邦銘、甲○○找到何女、
吳女，由吳邦銘開車將二女載到甲○○之租屋處，且同案被告甲○○亦於警訊中供稱
：是乙○○、吳邦銘拜託我幫忙將她們二人押走。故上訴人乙○○縱未強押二女或輪
流看守，亦無礙於正犯之成立。其餘上訴意旨徒憑己意，對原審認事用法職權之適法
行使，任意指摘，顯與法定上訴第三審之形式要件不符，其等上訴違背法律上之程式
，應予駁回。
據上論結，應依刑事訴訟法第三百九十五條前段，判決如主文。
中      華      民      國    九十一    年      八      月      八      日
                              最高法院刑事第五庭
                                  審判長法官  謝  家  鶴
                                        法官  洪  文  章
                                        法官  花  滿  堂
                                        法官  陳  世  淙
                                        法官  洪  佳  濱
      右正本證明與原本無異
                                              書  記  官
中      華      民      國    九十一    年      八      月    二十二    日
